【裁判字號】    97,訴,86
【裁判日期】    970521
【裁判案由】    違反森林法
【裁判全文】
臺灣屏東地方法院刑事判決                97年度訴字第86號
公  訴  人  臺灣屏東地方法院檢察署檢察官
被      告  辛○○
            戊○○
上列被告因違反森林法案件，經檢察官提起公訴（96年度偵字第
3354號），本院判決如下：
    主  文
辛○○犯森林法第五十二條第一項第六款之竊取森林主產物罪，
處有期徒刑壹年肆月，併科罰金新臺幣壹佰柒拾肆萬元，罰金如
易服勞役，以罰金總額與壹年之日數比例折算。
戊○○無罪。
    事  實
一、辛○○先於民國96年5 月12日前某日，經庚○○之介紹得知
    由行政院原住民委員會管理之坐落屏東縣春日鄉○○段87地
    號國有土地（山坡地保育區、林業用地，非保安林，下稱系
    爭土地）上如附圖所示Ａ及Ｂ點位置有森林主產物七里香2
    株。詎辛○○竟基於為自己不法之所有竊盜犯意，自96年5
    月14日起至96年5 月17日止，以每人每日工資新臺幣（下同
    ）2 千元之價格，僱用不知情之張民清、于元虎、邱銀能及
    邀同不知情之鄭志華（辛○○之子），5 人共同以架設鋼索
    及以辛○○父親所有客觀上足以對人之生命、身體造成危害
    ，可供供兇器使用之鋼索剪刀1 支、鎌刀1 把、鋤頭1 把，
    與馬達1 具、馬達座1 座、備用鋼索1 綑、工具箱2 組、鋼
    索120 米（2 分半）、鋼索100 米（3 分）、鋼索滑輪5 個
    及起重鏈3 具等工具挖取砍伐之方式，盜取系爭土地上如附
    圖所示Ａ及Ｂ點位置之七里香2 株（短根）；盜伐後，辛○○先於96年5 月17日傍晚某時許，單獨將其中1 株七里香以
    辛○○之子鄭志豪所有車牌號碼為1571─PY之自用小貨車載
    運至屏東縣春日鄉○里段662 地號辛○○所有之農舍內栽種
    ；另1 株則於隔日傍晚某時，復以上開貨車將該七里香載運
    至屏東縣春日鄉○○村○○路旁之芒果園內，並連同上開貨
    車及七里香一併藏放於該處；此時屏東縣警察局枋寮分局偵
    查隊偵查佐丙○○已接獲情資，得知辛○○上開盜伐犯行，
    並循線查獲前開第2 株七里香之藏放地點，警方遂於該處附
    近埋伏，嗣於96年5 月19日凌晨4 時許，辛○○駕駛不知情
    之鄭志華（辛○○之子）所有車牌號碼為3210—ΡΒ之自用
    貨車，搭載不知情之戊○○（辛○○之妻）前往上開藏放地
    點時（尚未取贓），即為警當場查獲，並扣得鋼索剪刀1 支
    、鎌刀1 把、鋤頭1 把、馬達1 具、馬達座1 座、備用鋼索
    1 綑、工具箱2 組、鋼索120 米（2 分半）、鋼索100 米（
    3 分）、鋼索滑輪5 個、起重鏈3 具等工具及七里香2 株。
二、案經屏東縣警察局枋寮分局報由臺灣屏東地方法院檢察署檢
    察官偵查起訴。
    理  由
甲、程序部分：
一、按被告以外之人於偵查中向檢察官所為之陳述，除顯有不可
    信之情況者外，得為證據，刑事訴訟法第159 條之1 第2項
    亦有明文，而該條之立法理由係認被告以外之人（包括證人
    、鑑定人、告訴人、被害人及共同被告等）之陳述如在法官
    面前為之，因其任意陳述之信用性係在已受確定保障之情況
    下所為，自得作為證據。而現階段刑事訴訟法規定檢察官代
    表國家偵查犯罪、實施公訴，依法其有訊問被告、證人及鑑
    定人之權，證人、鑑定人且須具結，而實務運作時，檢察官
    偵查中向被告以外之人所取得之陳述，原則上均能遵守法律
    規定，不致違法取供，其可信度極高，職是，被告以外之人
    前於偵查中已具結而為證述，除反對該項供述得具有證據能
    力之一方，已釋明「顯有不可信之情況」之理由外，即不宜
    遽指該證人於偵查中之陳述不具證據能力。本件證人即屏東
    縣春日鄉鄉公所農業課職員丁○○係於偵查中在檢察官前所
    為陳述，且被告辛○○、戊○○復未曾提及檢察官在偵查時
    有何不法取供致證人丁○○證詞顯不可信之情事，是證人丁○○於偵查中之證述，自得採為本件證據。
二、又卷附現場照片51幀，均係傳達照相當時現場情況，而透過
    照片傳達的情形與現場真實情形，在內容上的一致性，透過
    機械的正確性來加以保障，換言之，照片並不存在人對現實
    情形的知覺、記憶所經常發生的表現錯誤，是照片之性質亦
    非供述證據，並無傳聞法則之適用，且於此亦別無證據證明
    上開資料有經偽造變造之情形，有證據能力。
三、按被告以外之人於審判外之陳述，雖不符刑事訴訟法第15 9
    條之1 至第159 條之4 之規定，而經當事人於審判程序同意
    作為證據，法院審酌該言詞陳述或書面陳述作成時之情況，
    認為適當者，亦得為證據。當事人、代理人或辯護人於法院
    調查證據時，知有第159 條第1 項不得為證據之情形，而未
    於言詞辯論終結前聲明異議者，視為有前項之同意，刑事訴
    訟法第159 條之5 第1 項、第2 項分別定有明文。除上開一
    、二以外本院認定事實所憑之傳聞證據，檢察官、被告辛○○、戊○○均未於本院言詞辯論終結前爭執其證據能力（見
    本院卷第91至92頁）。另本院審酌該等書面陳述作成時之情
    況，並無不宜作為證據之情事，且本院認為以之作為本件論
    罪之證據，均與待證事實具有關聯性，作為本案之證據亦屬
    適當，是依上開規定，自得為證據。
乙：實體部分：
壹、被告辛○○部分：
一、訊據被告辛○○固不否認有自96年5 月14日起至96年5 月17
    日止，以每人每日工資2 千元之價格，僱用張民清、于元虎
    、邱銀能，並邀同鄭志華，5 人共同以架設鋼索及以辛○○
    父親所有之鋼索剪刀1 支、鎌刀1 把、鋤頭1 把、馬達1 具
    、馬達座1 座、備用鋼索1 綑、工具箱2 組等工具盜伐挖取
    之方式，盜取系爭土地上如附圖所示Ａ及Ｂ點位置之七里香
    2 株（短根）；盜伐後，辛○○先於96年5 月17日傍晚某時
    許，先將其中1 株七里香以辛○○之子鄭志豪所有車牌號碼
    為1571─P Y 之自用小貨車，將該七里香載運至屏東縣春日
    鄉○里段662 地號辛○○所有之農舍內栽種；另1 株則於隔
    日傍晚某時，復以上開貨車將該七里香載運至屏東縣春日鄉
    ○○村○○路旁之芒果園內，連同上開貨車及七里香一併藏
    放於該處之事實，惟矢口否認有何竊盜犯意，辯稱：上開七
    里香係以5 萬元向庚○○所購買（包含毀損物品之補償金2
    萬元），並非盜取而來云云。經查：
  (一)被告辛○○自96年5 月14日起至96年5 月17日止，以每人每
    日工資2 千元之價格，僱用張民清、于元虎、邱銀能，並邀
    同鄭志華，5 人共同以架設鋼索及以辛○○父親所有之鋼索
    剪刀1 支、鎌刀1 把、鋤頭1 把、馬達1 具、馬達座1 座、
    備用鋼索1 綑、工具箱2 組等工具盜伐挖取之方式，盜取系
    爭土地上如附圖所示Ａ及Ｂ點位置之七里香2 株（短根）及
    其所竊取之上開七里香2 株均係坐落在系爭土地上之事實，
    業據證人張民清、于元虎、邱銀能、張志華、李泰山及己○○於警詢時均證述綦詳；另證人即查獲員警丙○○於本院審
    理時具結證稱屬實（見本院卷第49至50頁），復經臺灣屏東
    地方法院檢察署檢察官會同屏東縣警察局恆春分局偵查員丙○○、屏東縣春日鄉公所農業課職員丁○○及囑託屏東縣枋
    寮地政事務所派員勘驗測量屬實，此有屏東縣政府枋寮地政
    土地複丈成果圖、屏東地方法院檢察署檢察官之勘驗筆錄及
    屏東縣春日鄉違規使用山坡地案件現場會勘紀錄各1 份及現
    場照片51幀為證（見偵查卷宗第24至31頁、屏東縣警察局枋
    寮分局枋警偵字第0960007853號卷第50至51頁、枋警偵字第
    00960006401 號卷第37至57頁、偵查卷宗第25至29頁）；另
    證人丁○○於偵查中亦具結證述綦詳，是此部分事實，自堪
    認定。
  (二)證人庚○○於本院審理時具結證稱：「（警卷中的七里香2
    株是否你賣給被告辛○○的？）是被告辛○○問我那裡有七
    里香，他說要美化餐廳，我說七里香沒有在賣的，我是有告
    訴辛○○七里香的位置，並說損壞的豬舍要他賠償，但並不
    是我要賣他的，他有拿錢給我是因為架鋼索的地方有損壞豬
    舍等要給付的賠償金」、「（有無帶辛○○去看那兩株七里
    香？）我有帶辛○○過去看」、「（被告辛○○的餐廳需要
    七里香是否如此？七里香是誰所有？）辛○○有說要開設餐
    廳需要美化，七里香是一個我們隔壁一個叫做王居水的人所
    有，他已經去世多年了，他的繼承人我不知道是誰」、「（
    那邊的樹你們可以同意讓人家挖取嗎？）我們當時有跟地主
    說」、「（有無確實詢問地主可否挖取七里香，地主做何反
    應，是否知道地主之姓名、地址？）我有拿一點錢給地主乙○○，地主他說可以，我只知道地主叫做乙○○，我有拿四
    千元給乙○○的太太，其他辛○○給我的錢，我們大家吃吃
    喝喝花掉了」等語（見本院卷第51至52頁）；另證人己○○
    於本院審理時到庭證稱：「庚○○有拿一萬元給我」、「（
    為何庚○○要拿一萬元給你？）他說要破壞豬寮」、「（有
    無說明破壞豬寮要做何事？）他們破壞之後才跟我講」、「
    （有無說破壞豬寮要做何事？）他們沒有跟我講，只有告訴
    我說要破壞豬寮」、「（是何時拿補償金給你的？）在破壞
    豬寮之後庚○○有拿補償金給我」等語（見本院卷第54頁）
    。證人庚○○與被告辛○○為朋友關係，其應無故意設詞誣
    陷被告辛○○之可能，是其證詞應堪採信。
  (三)另證人乙○○、甲○○於本院審理時亦到庭具結證稱：其等
    並未出賣七里香給被告辛○○或證人庚○○等語（見本院卷
    第86至90頁）。況被告辛○○於偵查中自承：其並無確定證
    人庚○○有權利出賣七里香（見偵查卷第10頁）；於本院審
    理時自承：其知道系爭土地並非證人庚○○所有等語（見本
    院卷第95頁）；被告辛○○既明知證人庚○○並非系爭土地
    之所有權人，則其自無可能出資向證人庚○○購買七里香才
    是，是被告辛○○所辯上開七里香係向證人庚○○所購買云
    云，亦屬無據。
  (四)又被告辛○○辯稱其所購買2 株七里香之價格共為3 萬元等
    語（見本院卷第85頁），惟觀之被告辛○○所竊取之七里香
    ，一株為最大直徑48公分、樹長為480 公分、樹齡約400 年
    以上、市價估值為42萬元；另一株為最大直徑為55公分、樹
    長為160 公分、樹齡約450 年以上、市價估值為45萬元，此
    有扣案贓證物現場勘驗（鑑識）記錄表及照片各1 份在卷可
    稽（見枋警偵字第00960006401 號卷第31頁），故衡諸常情
    ，僅憑上開七里香之外觀，即可得知該七里香之價值顯然不
    可能僅有3 萬元；況被告辛○○為師專畢業之退休教師，又
    長期居住在屏東縣春日鄉經營民宿，此為被告辛○○於警詢
    時所自承（見枋警偵字第00960006401 號卷第1 至4 頁），
    由此可知，被告辛○○係居住在屏東縣春日鄉之本地人且智
    識非低，其對於七里香等樹木乃恆春地區重要珍貴林木，時
    有不肖人士為貪圖暴利而在該地國有山林一帶盜伐，並為警
    方大力查緝等情，應知之甚詳。被告辛○○辯稱其不知道七
    里香之價值云云，顯無可採。
  (五)綜上所述，被告辛○○辯稱上開2 株七里香係以3 萬元向證
    人庚○○所購買云云，顯屬卸責之詞，並無可採。本件事證
    明確，被告辛○○上開竊盜犯行洵堪認定。
二、按國有林產物之種類、處分方式與條件、林產物採取、搬運
    、轉讓、繳費及其他應遵行事項之處分規則，由中央主管機
    關定之，森林法第15條第3 項定有明文。又森林法所規定之
    森林主產物，係指生立、枯損、倒伏之竹木及殘留之根株、
    殘材，行政院農業委員會依上開法律授權訂定發布之「國有
    林林產物處分規則」第3 條第1 款著有規定。核被告辛○○
    以車輛載送方式竊盜上開七里香，所為係犯森林法第52條第
    1 項第6 款之竊取森林主產物罪。又按刑法第321 條第1 項
    第3 款之攜帶兇器竊盜罪，係以行為人攜帶兇器竊盜為其加
    重條件，此所謂兇器，其種類並無限制，凡客觀上足對人之
    生命、身體、安全構成威脅，具有危險性之兇器均屬之，且
    祇須行竊時攜帶此種具有危險性之兇器為已足，並不以攜帶
    之初有行兇之意圖為必要，最高法院79年臺上字第5253號著
    有判例。扣案之被告辛○○所用以竊取上開七里香之鋼索剪
    刀1 支、鎌刀1 把及鋤頭1 把，均係以金屬製造，材質厚實
    ，造型多有銳角且易於握取、運使，足以殺傷人之生命、身
    體，為具有危險性之兇器，所為雖亦構成森林法第50條之竊
    取森林主產物罪，應依刑法第321 條第1 項第3 款攜帶兇器
    所為之加重竊盜罪論處，惟森林法第52條第1 項第6 款之規
    定為同法第50條之特別規定，亦即應優先適用森林法第52條
    第1 項第6 款規定論罪，不再論以森林法第50條、刑法第32
    1 條第1 項第3 款之罪（最高法院47年臺上字第97 9號判例
    參照）。又被告辛○○就前揭利用不知情之張民清、于元虎
    、邱銀能及鄭志華，以上揭工具竊取上開2 株七里香，應論
    以間接正犯；被告辛○○上揭竊盜犯行，自96年5 月14日起
    至同年月17日止多次之數行為，各該當於同一犯罪構成要件
    ，且侵害同一法益，依社會健全通念，咸認其各舉動之獨立
    性極為薄弱，適宜視為一個行為較為合理，使各舉動構成一
    單一之犯罪行為，給予一個法律評價，係屬學理上所稱之接
    續犯。至起訴意旨認被告辛○○係與被告戊○○共犯故認被
    告辛○○另犯森林法第52條第1 項第4 款之罪嫌云云，惟查
    被告戊○○應為不知情之人（詳如後述），則被告辛○○為
    本件犯行即非屬結夥二人以上犯之；又森林法第52條第1 項
    所列各款為加重條件，如犯竊取森林主、副產物罪兼具數款
    加重情形時，因竊盜行為只有1 個，仍祇成立一罪，屬實質
    上一罪，故被告辛○○所犯雖不符合森林法第52條第1 項第
    4 款之罪，惟依前揭說明，此部分亦無庸另為無罪之諭知，
    附此敘明。
三、爰審酌被告辛○○犯罪之動機、目的、手段，犯罪時所受之
    刺激、犯罪所生之損害，其所盜取之七里香樹係屬珍貴稀有
    之樹種，且樹齡分別約為400 及450 年，此有案贓證物現場
    勘驗（鑑識）記錄表1 份在卷可證，其價值甚鉅，被告辛○○因一己私利，明知七里香之價值、該樹種珍貴養成不易，
    竟僅為裝飾其所經營之民宿，即任意在山地保育區內濫予盜
    伐，嚴重破壞林木物種，危害非輕，且其犯後迄今，尚無事
    證可認有何悔意等一切情狀，量處有期徒刑1 年4 月；另依
    法併科贓額2 倍即174 萬元之罰金（按森林法於87年5 月27
    日修正時，相關罰金之條文均已修正為以新臺幣為罰金之單
    位，雖同法第52條未予明示，仍規定「併科贓額2 倍以上5
    倍以下罰金」，惟同法之罰金條文既已經全部修正為以新臺
    幣為貨幣單位，解釋上第52條之貨幣單位應與其他條文相同
    ；又系爭2 株七里香之山價總計為87萬元，有上開鑑識記錄
    表1 份附卷可按，故本件所應併科之罰金即為贓額87萬元之
    2 倍，亦即174 萬元）；又因併科罰金金額甚鉅，縱以最高
    額3 千元折算1 日，亦已逾1 年之日數，故應依刑法第42條
    第5 項規定，諭知易服勞役以罰金總額與1 年之日數比例折
    算。
四、另被告辛○○供本件犯罪所用之鋼索剪刀1 支、鎌刀1 把、
    鋤頭1 把、馬達1 具、馬達座1 座、備用鋼索1 綑、工具箱
    2 組、鋼索120 米（2 分半）、鋼索100 米（3 分）、鋼索
    滑輪5 個、起重鏈3 具等工具及載運七里香之車輛，分別為
    被告辛○○父親所有及鄭志華、鄭志豪所有，業據辛○○於
    本院審理時供述明確，並無證據證明為被告辛○○所有，且
    有車籍查詢資料在卷可證，爰不予宣告沒收，併此敘明。
貳、被告戊○○部分：
一、公訴意旨略以：被告辛○○與被告戊○○為夫妻，共同基於
    竊取森林主產物之犯意聯絡，於96年5 月12日上午8 時許，
    由被告辛○○駕駛車號1571─PY號自用小貨車，搭載被告戊○○，並僱請不知情之鄭志華（辛○○與戊○○之子）、于
    元虎、張民清、邱銀能，攜帶辛○○所有客觀上足供兇器使
    用之鋼索剪刀1 支、鎌刀1 把、鋤頭1 把、馬達1 具、馬達
    座1 座、備用鋼索1 綑、工具箱2 組等物，前往系爭土地盜
    伐該林地上之森林主產物七里香2 株等語，因認被告戊○○
    涉有違反森林法第52條第1 項第4 款、第6 款之竊取森林主
    產物罪嫌。
二、按犯罪事實應依證據認定之，無證據不得認定犯罪事實；不
    能證明被告犯罪者，應諭知無罪之判決，刑事訴訟法第154
    條第2 項、第301 條第1 項分別定有明文。又事實之認定，
    應憑證據，如未能發現相當證據，或證據不足以證明，自不
    能以推測或擬制之方法，為裁判基礎；且認定犯罪事實所憑
    之證據，雖不以直接證據為限，間接證據亦包括在內，然而
    無論直接證據或間接證據，其為訴訟上之證明，須於通常一
    般之人均不致有所懷疑，而得確信其為真實之程度者，始得
    據為有罪之認定，倘其證明尚未達到此一程度，而有合理之
    懷疑存在而無從使事實審法院得有罪之確信時，即應由法院
    為被告無罪之判決，有最高法院40年台上字第86號判例、76
    年台上字第4986號判例可資參照。且按認定犯罪事實應依證
    據，為刑事訴訟法所明定，故被告否認犯罪事實所持之辯解
    ，縱屬不能成立，仍非有積極證據足以證明其犯罪行為，不
    能遽為有罪之認定，亦有最高法院30年上字第1831號判例意
    旨可資參照。
三、公訴意旨認被告戊○○涉犯森林法第52條第1 項第4 款、第
    6 款之竊取森林主產物罪，無非係以被告戊○○於96年5 月
    19日凌晨4 時許，由被告辛○○駕駛鄭志華所有車牌號碼為
    3210—ΡΒ之自用貨車搭載被告戊○○一同前往第2 株七里
    香之藏放地點即屏東縣春日鄉○○村○○路旁之芒果園時，
    為警當場查獲為論據。訊據被告戊○○堅詞否認有何竊盜之
    犯行，並辯稱：當日是被告辛○○要其一同前往，並將上開
    貨車開回家而已，並不知道竊盜七里香的事情等語。
四、經查：
  (一)被告辛○○基於為自己不法之所有竊盜犯意，自96年5 月14
    日起至96年5 月17日止，以每人每日工資2 千元之價格，僱
    用不知情之張民清、于元虎、邱銀能，並邀同不知情之鄭志
    華，5 人共同以架設鋼索及以辛○○父親所有客觀上足供兇
    器使用之鋼索剪刀1 支、鎌刀1 把、鋤頭1 把、馬達1 具、
    馬達座1 座、備用鋼索1 綑、工具箱2 組、鋼索120 米（2
    分半）、鋼索100 米（3 分）、鋼索滑輪5 個及起重鏈3具
    等工具盜伐挖取之方式，盜取系爭土地上如附圖所示Ａ及Ｂ
    點位置之七里香2 株，業經本院審認如前，且證人張民清、
    于元虎、邱銀能及鄭志華亦均證述被告戊○○並未參與盜伐
    上開2 株七里香（見警詢筆錄）。
  (二)另證人即查獲警員丙○○於本院審理時亦到庭具結證稱：「
    （你們警方認定被告戊○○有涉案，是因為戊○○跟辛○○
    在一起，是否如此？）戊○○跟辛○○他們要一起共同取贓
    物」、「戊○○沒有承認有她盜挖七里香」、「（他們有無
    開該輛載運贓物的小貨車走？）還沒有開該輛小貨車走的時
    候就被我們查獲了」、「（當時是何人開車過來的？）是辛○○」等語（見本院卷第49至50頁）。證人丙○○為執行公
    務之員警，且與被告戊○○並無親屬關係，應無故意維護被
    告戊○○之可能，是證人丙○○之證詞，應屬可信。觀之證
    人丙○○所證均與被告戊○○所陳相符，故被告戊○○辯稱
    其係於96年5 月19日凌晨4 時許，由被告辛○○駕駛鄭志華
    所有車牌號碼為3210—ΡΒ之自用貨車，搭載一同前往上開
    藏放地點係被告辛○○要求其一併前往，目的係為駕駛被告
    辛○○所駕駛的小貨車回家乙節，自堪採信。
五、綜上所述，被告戊○○並未一同盜伐上開2 株七里香，且被
    告戊○○為警查獲當時，其並未駕駛藏放七里香之車牌號碼
    為1571─PY之自用小貨車或有何幫忙載運該七里香之事實，
    自堪認定。此外，本院復查無其他積極證據足資證明被告戊○○確有公訴人所指之犯行，既不能證明被告戊○○犯罪，
    參諸前揭法條規定與判例意旨依法應為被告戊○○無罪之諭
    知。
六、據上論斷，應依刑事訴訟法第299 條第1 項前段、第301 條
    第1 項，森林法第52條第1 項第6 款，刑法第11條前段、第
    42條第5 項，刑法施行法第1 條之1第2項 ，判決如主文。
本案經檢察官劉昀到庭執行職務。
中    華    民    國    97    年    5     月    21    日
                  刑事第一庭  審判長法  官  曾吉雄
                                    法  官  羅培毓
                                    法  官  許蓓雯
以上正本證明與原本無異。
如不服本判決應於收受本判決送達後十日內向本院提出上訴書狀，
其未敘述上訴理由者，並得於提起上訴後十日內向本院補提理由
書狀（均須按他造當事人之人數附繕本）「切勿逕送上級法院」
中    華    民    國    97    年    5     月    26    日
                                    書記官  蘇雅慧
附錄本判決論罪科刑法條全文
森林法第52條第1項第6款
竊取森林主、副產物而有左列情形之一者，處6 月以上5 年以下
有期徒刑，併科贓額二倍以上五倍以下罰金：
六、為搬運贓物，使用牲口、船舶、車輛，或有搬運造材之設備
    者。


司法院資訊處製作；財團法人民間司法改革基金會備份。
